【裁判字號】    92,易,1470
【裁判日期】    920813
【裁判案由】    家暴傷害罪等
【裁判全文】
臺灣高雄地方法院刑事判決                        九十二年度易字第一四七號
    公  訴  人  臺灣高雄地方法院檢察署檢察官
    被      告  丙○○
右列被告因家暴傷害等案件，經檢察官提起公訴（九十二年度偵字第六六五一號），
本院判決如左：
    主  文
丙○○損壞他人之自小客車前擋風玻璃、引擎蓋、後擋風玻璃等多處，足以生損害於
他人，處有期徒刑伍月，如易科罰金，以參佰元折算壹日。又傷害人之身體，處拘役
參拾日，如易科罰金，以參佰元折算壹日。
    事  實
一、丙○○與乙○○前係夫妻關係，已於民國九十年二月十九日離婚。丙○○於九十
    二年一月八日凌晨五時許，因見乙○○下班後即搭乘友人甲○○所駕駛車牌號碼
    ○五五○─ＦＡ自小客車離去，因而心生不滿，即騎乘機車尾隨甲○○所駕駛之
    自小客車，行經高雄縣鳳山市○○路與文化路交岔口附近時，竟基於毀損該自小
    客車之犯意，騎機車直接衝撞甲○○所有之自小客車左前葉子板、左前車門處，
    致該車左前葉子板、左前車門凹陷，甲○○見狀誤以為不慎發生車禍，遂將車窗
    搖下詢問丙○○是否受傷？是否要通知警察到場處理？丙○○即趁機自左前車窗
    將手伸入車內拉扯乙○○，甲○○見狀即加以阻擋，丙○○另基於傷害之犯意，
    接續徒手毆打乙○○之頭頂部、及甲○○之右眼部，造成乙○○受有「頭頂部腫
    脹４Ⅹ４公分」之傷害（乙○○傷害部分，業據乙○○當庭撤回告訴，詳如後述
    ），甲○○則受有「右眼鈍傷」之傷害。而於上開爭執期間，乙○○告知甲○○
    稱：丙○○係其前夫，趕快離開去報警等語，甲○○聽從乙○○之意見，欲將車
    開往派出所報案，然因丙○○之機車於前開衝撞時卡在自小客車底盤下，一時無
    法駛離，丙○○趁此機會，承上開毀損之犯意，隨手搬起路旁之花盆乙個砸向該
    自小客車之前擋風玻璃，並跳上該車之引擎蓋上猛踹，造成該車之前擋風玻璃破
    損、引擎蓋凹陷，並損及車內之ＶＣＤ，後丙○○在引擎蓋上猛踹時，因不慎滑
    落而跌倒在地，甲○○即趁此機會猛打方向盤並加速，始駛離該處。嗣甲○○將
    車駛往鄰近之高雄縣政府警察局鳳山分局忠孝派出所欲報案，丙○○亦騎乘機車
    一路尾隨在後，並於甲○○將車停放在該派出所門口前時，丙○○再承上開毀損
    之犯意，以磚頭等物砸破該車之後擋風玻璃等處，直至該派出所值班員警丁○○
    聞聲出來查看時，丙○○始騎機車逃逸。而丙○○上開毀損行為，造成甲○○所
    有前開自小客車之前擋風玻璃、引擎蓋、後擋風玻璃等多處損壞，均致令不堪使
    用，足生損害於甲○○，修復費用高達新台幣（下同）十一萬七千三百三十元（
    總計費用十二萬二千八百三十元，扣除非屬損壞費用之車體鏡面處理五千五百元
    ）。
二、案經甲○○訴請高雄縣政府警察局鳳山分局報請台灣高雄地方法院檢察署檢察官
    偵查起訴。
    理  由
一、訊據被告丙○○固坦認確有於九十二年一月八日凌晨五時許，在高雄縣鳳山市○○路與文化路交岔口附近，騎機車直接衝撞告訴人甲○○所有車牌號碼○五五○
    ─ＦＡ自小客車左前葉子板、左前車門處，致該車左前葉子板、左前車門凹陷，
    機車並因而卡在自小客車底盤下，並於甲○○將車窗搖下時，自左前車窗將手伸
    入車內拉扯乙○○，甲○○見狀即加以阻擋，於拉扯間造成乙○○及甲○○分別
    受有前開傷害，復自路旁搬起花盆乙個砸向該自小客車之前擋風玻璃，致該車之
    前擋風玻璃破損，又於甲○○將車駛往高雄縣政府警察局鳳山分局忠孝派出所欲
    報案，亦騎乘機車一路尾隨在後等事實不諱，惟辯稱：伊僅以機車直接衝撞告訴
    人甲○○所有之自小客車，造成該自小客車左前葉子板、左前車門凹陷，並持花
    盆乙個砸毀該自小客車之前擋風玻璃，但伊並無跳上該車之引擎蓋上猛踹，且亦
    無在派出所前砸破該車之後擋風玻璃等處，而該自小客車其餘之損壞，係於甲○○將車駛往高雄縣警察局鳳山分局忠孝派出所，伊騎乘機車一路尾隨追趕時，途
    中有五、六輛機車之飆車族，見伊在追甲○○之自小客車，即亦追甲○○之自小
    客車，並在派出所前，該五、六輛機車飆車族即以磚頭等物砸甲○○之自小客車
    ，當時伊見狀就直接騎機車經過派出所，故伊並無在派出所前砸甲○○之自小客
    車云云。惟查：
  (一)被告丙○○確有於九十二年一月八日凌晨五時許，在高雄縣鳳山市○○路與文化
    路交岔口附近，騎機車直接衝撞告訴人甲○○所有車牌號碼○五五○─ＦＡ自小
    客車左前葉子板、左前車門處，致該車左前葉子板、左前車門凹陷，機車並因而
    卡在自小客車底盤下，並於甲○○將車窗搖下時，自左前車窗將手伸入車內拉扯
    乙○○，甲○○見狀即加以阻擋，於拉扯間造成乙○○及甲○○分別受有前開傷
    害，復自路旁搬起花盆乙個砸向該自小客車之前擋風玻璃，致該車之前擋風玻璃
    破損，又於甲○○將車駛至高雄縣警察局鳳山分局忠孝派出所欲報案，亦騎乘機
    車一路尾隨在後等事實，業據被告於本院審理時供承不諱，核與證人即告訴人甲○○於警訊及偵、審時、及證人即被害人乙○○於警訊及本院審理時指述之情節
    大致相符，並有告訴人甲○○及被害人乙○○之診斷證明書各乙紙、及車損照片
    十五張等附卷可稽。是被告此部分之自白，核與事實相符，堪信為真實。
  (二)證人即告訴人甲○○於警訊及偵、審時證述：於九十二年一月八日凌晨五時許，
    伊駕駛車牌號碼○五五○─ＦＡ自小客車接乙○○下班後，行經高雄縣鳳山市○○路與文化路交岔口附近時，被告突然騎機車衝撞伊所駕駛之自小客車左前葉子
    板、左前車門處，機車因而卡在自小客車底盤下，伊當時誤以為不慎發生車禍，
    因左前車門遭此撞擊而卡住，即將車窗搖下詢問被告是否受傷？是否要通知警察
    到場處理？被告即趁機自左前車窗將手伸入車內拉扯乙○○，伊見狀即加以阻擋
    ，被告即徒手毆打伊及乙○○頭部，並向伊稱這不關你的事，此時乙○○稱被告
    係其前夫，叫伊趕快離開去報警，但當時被告之機車卡在車子底盤下，無法馬上
    開走，即見被告拿起路旁花盆砸向自小客車之前擋風玻璃，並跳上該車之引擎蓋
    上猛踹，造成該車之前擋風玻璃破損、引擎蓋凹陷，並損及車內之ＶＣＤ，而當
    時伊因非常緊張，所以被告到底損壞車子的那些部分，伊即不清楚，後因被告站
    在引擎蓋時，自己不慎滑下，伊見狀即猛打方向盤到另一邊，車子才開離該處，
    而於伊駛往派出所時，被告騎乘機車一路尾隨追趕，而於伊將車停放在忠孝派出
    所門前時，被告再持磚頭砸破該車之後擋風玻璃等處，後警察出來時，被告始騎
    機車離去等語。證人即被害人乙○○於警訊及本院審理時證稱：伊係在高雄縣五
    甲的ＫＴＶ上班，由甲○○駕車接伊下班，行經高雄縣鳳山市○○路與文化路交
    岔口附近時，被告騎機車直接衝撞甲○○的自小客車，因當時伊有喝酒，實際情
    形伊只記得被告有爬進車內以手拉伊、打伊，並有砸車，伊有叫甲○○趕快將車
    開走去報警，後到派出所時被告亦有砸車的行為等語。證人即高雄縣政府警察局
    鳳山分局忠孝派出所值班員警丁○○於本院審理時證稱：於九十二年一月八日凌
    晨五時許，伊當時在值班，見告訴人等將車直接停在派出所門口前，有一男一女
  下車，此時即聽見外面有東西破掉的聲音，伊即起身走出派出所門口查看，自伊
    聞聲至走到門口查看僅約幾秒鐘，而於伊起身時告訴人尚未走到值班台，伊有在
    派出所門口看外面的情形，並無見有多輛機車，因如果有多輛機車的話，伊就會
    注意，後伊即詢問告訴人等有什麼事情，告訴人等稱遭人追打，而當時告訴人的
    自小客車，已經被砸，後伊即通知執勤員警處理告訴人等報案之相關事宜等語。
    又該自小客車引擎蓋凹陷之損壞，應係遭人跳上該車引擎蓋以腳猛踹所造成，此
    觀之上開車損照片自明；並告訴人甲○○係將車直接停在派出所門口前，而於告
    訴人停車時，員警丁○○聽見派出所外有東西破掉的聲音，即起身查看，並無見
    有多輛機車在派出所前，此據證人即員警丁○○於本院審理時證述在卷，已如前
    述。是苟如被告所言，其僅損壞自小客車之左前葉子板、左前車門處、及前擋風
    玻璃，並無跳上該車之引擎蓋上猛踹，亦無在派出所前砸車，而係由不詳之五、
    六輛機車飆車族，在高雄縣政府警察局鳳山分局忠孝派出所前，以磚頭等物砸車
    ，則該五、六輛機車飆車族焉能於告訴人停車與員警丁○○起身至外查看間之瞬
    間，跳上該車之引擎蓋上猛踹，造成引擎蓋有多處凹陷，且於瞬間即消失無蹤，
    致使員警丁○○未及查覺？依上，被告所辯上情，應屬事後卸責之詞，不足採信
    。而被告上開毀損行為，造成告訴人甲○○支付修復費用高達十一萬七千三百三
    十元，亦有上開車損照片、及汽車維修估價單乙紙在卷可按。
  (三)綜上所述，本件事證明確，被告上開傷害及毀損犯行，均堪認定。
二、核被告丙○○所為，係犯刑法第二百七十七條第一項之普通傷害罪、及三百五十
    四條之毀損罪。被告基於一毀損之犯意，於時間密接之情形下，接續以上開方式
    損壞告訴人甲○○所有之自小客車，應係接續犯。其所犯上開二罪間，犯意各別
    ，行為互異，應予分論併罰。爰審酌被告之品行，僅因見其前妻乙○○搭乘告訴
    人甲○○之自小客車，即以花盆、磚頭、及跳上引擎蓋猛踹等方式，損壞告訴人
    甲○○之自小客車，造成該自小客車受有嚴重損壞，修理費用達十一萬七千三百
    三十元，且因告訴人甲○○阻擋，而萌傷害之動機，傷害之手段，造成傷害之程
    度，所犯情節，且事後亦不思與告訴人甲○○達成民事和解，及犯後未坦認全部
    犯行等一切情狀，分別量處如主文所示之刑，並均諭知易科罰金之折算標準，以
    資懲儆。
三、按告訴乃論之罪，告訴人於第一審辯論終結前，得撤回其告訴；又告訴經撤回者
    ，法院應諭知不受理之判決，刑事訴訟法第二百三十八條第一項、及第三百零三
    條第三款定有明文。本件被告丙○○傷害告訴人乙○○之部分，係犯刑法第二百
    七十七條第一項之普通傷害罪，依同法第二百八十七條前段之規定，該罪須告訴
    乃論。茲據告訴人乙○○於本院調查時，當庭以言詞撤回其告訴，有本院九十二
    年七月二十三日訊問筆錄在卷足憑，揆諸前開說明，此部分本應為諭知不受理之
    判決，惟公訴意旨既認此部分與前開論罪科刑部分屬連續犯關係，故不另為不受
    理之諭知，附此敘明。
四、公訴意旨另以：被告丙○○於毆打乙○○及甲○○後，甲○○即聽從乙○○之意
    見，欲趕緊將車開往派出所報案，被告丙○○聽到後復隨手搬起路旁不知何人與
    告所有之花盆乙個砸向該車之前擋風玻璃，並跳上該車之引擎蓋上猛踹，用以阻
    止甲○○駕車離去，以強暴之方式妨害甲○○駕車通行之權利。因認被告丙○○
    亦涉犯刑法第三百零四條第一項之強制罪。按犯罪事實應依證據認定之，無證據
    不得推定其犯罪事實；不能證明被告犯罪者，應諭知無罪之判決，刑事訴訟法第
    一百五十四條、第三百零一條第一項分別定有明文。又按認定不利於被告之事實
    ，須依積極證據，苟積極證據不足為不利於被告事實之認定，即應為有利於被告
    之認定，更不必有何有利之證據，最高法院三十年上字第八一六號著有判例足資
    參照。經查：被告雖確有跳上該車之引擎蓋上猛踹，已如前述。惟證人即告訴人
    甲○○於本院審理時證稱：當時被告突然騎機車衝撞伊所駕駛之自小客車左前葉
    子板、左前車門處，機車因而卡在自小客車底盤下，後乙○○雖叫伊趕快離開去
    報警，但當時被告之機車卡在車子底盤下，無法馬上開走，即見被告拿起路旁花
    盆砸向自小客車之前擋風玻璃，並跳上該車之引擎蓋上猛踹等語。足見告訴人甲○○係因被告之機車卡在自小客車底盤下，始無法駛離現場，並非因被告跳上該
    車之引擎蓋上之強暴方式，而妨害其駕車通行之權利甚明。又觀之本件犯罪過程
    ，被告應係欲自車內拉出乙○○，然遭甲○○阻擋，基於毀損之犯意，搬起路旁
    之花盆砸向該自小客車之前擋風玻璃，並跳上該車之引擎蓋上猛踹，是被告主觀
    上應係基於毀損之犯意，而非基於妨害人行使權利之犯意，始跳上該車之引擎蓋
    。綜上，被告所為與刑法第三百零四條第一項強制罪之構成要件尚屬有間。此外
    ，復查無其他積極證據足以證明被告確有公訴人所指之強制犯行，揆諸首揭法條
    及判例意旨，此部分本應為無罪之諭知，惟公訴意旨既認此部分與前開論罪科刑
    部分屬牽連犯之裁判上一罪關係，故不另為無罪之諭知，附此敘明。
據上論斷，應依刑事訴訟法第二百九十九條第一項前段，刑法第二百七十七條第一項
、第三百五十四條、第四十一條第一項，罰金罰鍰提高標準條例第一條前段、第二條
，判決如主文。
中      華      民      國      九十二    年      八    月      十三    日
                                  臺灣高雄地方法院刑事第十三庭
                                      法  官  洪榮家
右正本證明與原本無異。
如不服本判決，應於判決送達後十日內，向本院提出上訴狀。
                                      書記官  陳寰瑛
中      華      民      國      九十二    年      八    月      十三    日
附錄本案論罪科刑法條全文：
刑法第二百七十七條第一項：
  傷害人之身體或健康者，處三年以下有期徒刑，拘役或一千元以下罰金。
刑法第三百五十四條：
  毀棄、損壞前二條以外之他人之物或致令不堪用，足以生損害於公眾或他人者，處
  二年以下有期徒刑、拘役或五百元以下罰金。


司法院資訊處製作；財團法人民間司法改革基金會備份。
